【裁判字號】    89,自,217
【裁判日期】    890721
【裁判案由】    誹謗等
【裁判全文】
臺灣臺北地方法院刑事判決                          八十九年度自字第二一七號
    自  訴  人  子○○
    被      告  甲○○
                辛○○
                己○○
                丙  ○
                壬○○
                丁○○
                癸○○
                庚○○
右列被告等因誹謗等案件，經自訴人提起自訴，本院判決如左：
    主      文
甲○○、辛○○、己○○、丙○、壬○○、丁○○、癸○○、張振豐均無罪。
    理      由
一、自訴意旨如附件自訴狀所載。
二、按犯罪事實應依證據認定之，無證據不得推定其犯罪事實，刑事訴訟法第一百五
    十四條定有明文。又所謂認定犯罪事實之證據，係指足以認定被告確有犯罪行為
    之積極證據而言，如未發現相當證據，或證據不足以證明，自不能以推測或擬制
    之方法，以為裁判基礎；再自訴人之指訴，係以使被告受刑事訴追為目的，是其
    陳述是否與事實相符，仍應調查其他事實以資審認，始得為不利被告之認定。次
    按，言論自由為人民之基本權利，憲法第十一條有明文保障，國家應給予最大限
    度之維護，俾其實現自我、溝通意見、追求真理及監督各種政治或社會活動之功
    能得以發揮。惟為兼顧對個人名譽、隱私及公共利益之保護，法律尚非不得對言
    論自由依其傳播方式為合理之限制。刑法第三百十條第一項及第二項誹謗罪即係
    保護個人法益而設至刑法同條第三項對所誹謗之事，能證明其為真實者不罰，係
    針對言論內容與事實相符者之保障，並藉以限定刑罰權之範圍，非謂指摘或傳述
    誹謗事項之行為人，必須自行證明其言論內容確屬真實，始能免於刑責。惟行為
    人雖不能證明言論內容為真實，但依其所提證據資料，認為行為人有相當理由確
    信其為真實者，即不能以誹謗罪之刑責相繩，亦不得以此項規定而免除檢察官或
    自訴人於訴訟程序中，依法應負行為人故意毀損他人名譽之舉證責任，或法院發
    現其為真實之義務，業經司法院大法官會議釋字第五○九號解釋在案。
三、本件自訴人認被告甲○○等涉有前揭誹謗罪嫌，係以香格里拉管理委員會之會議
    紀錄為論據，訊據被告甲○○、辛○○、己○○、丙○、壬○○、丁○○、癸○○、張振豐等固坦承係前開管理委員會委員，惟均堅決否認有何誹謗犯行，一致
    辯稱：民國八十八年十一月十七日下午九時許大廈管理委員會確有開協調會，討
    論自訴人占用公共用地一案，後協調破裂，自訴人口出惡言，恐嚇全體住戶，公
    告之當日會議紀錄所載內容係屬真實，伊等並無誹謗等語。
四、經查，自訴人所指涉有誹謗之文件，即香格里拉大廈管理委員會第四屆第二次委
    員會議紀錄，係當日會議紀錄乙○○所製作並依規定張貼公告，為自訴人所不否
    認，並經證人乙○○到庭結證屬實，且有該會議紀錄影本、相片數幀在卷可稽，
    已難謂被告甲○○等八人有何指謫或傳述之行為。次查，前揭會議紀錄載稱「經
    與一一五房所有人子○○先生現場溝通破裂，管委會所有與會委員均遭詹先生惡
    言相向並直指名諱恐嚇，甚至恐嚇整棟大樓住戶以非常手段，令所有住戶無法居
    住下去，此以（已之誤）造成對本大樓所有住戶之生命財產之威脅」等語，其遣
    詞用字或有不當，惟自訴人迄未能舉證證明其內容有何不實，所訴已嫌無據。且
    查，八十八年十一月十七日下午九時許該大廈管理委員會確有邀請自訴人到場召
    開協調會，討論自訴人占用公共用地一案，嗣協調破裂，當時場面混亂，雙方有
    發生爭執等情，業據證人即斯時任會議主席之主任委員戊○○、會議紀錄乙○○
    證述屬實，核與被告甲○○等八人所辯相符。又自訴人與被告等人間因自訴人占
    用公共設施一案迭有糾紛，並因而涉訟，此有被告等人告訴自訴人侵占案之告訴
    狀、自訴人之答辯狀（台灣台北地方法院檢察署八十九年度偵字第七四三七號）
    、自訴人與被告張振豐間之和解書等附卷可按，足見雙方嫌隙已深，則渠等於召
    開上開協調會時，自難期心平氣和，該紀錄載稱自訴人對與會委員惡言相向、出
    言恐嚇等語，衡情應非全屬子虛，與誹謗罪之構成要件尚屬有間。此外，本院復
    查無其他積極證據足認被告等有自訴人所指之誹謗犯行，揆之首揭說明，尚難以
    自訴人片面、推測之指訴遽入被告於罪，自應為無罪之諭知。
五、被告壬○○、張振豐經合法傳喚無正當理由不到庭，因本院認本案係應諭知無罪
    之案件，爰不待其陳述逕行判決，附此敘明。
據上論斷，應依刑事訴訟法第三百四十三條、第三零一條第一項、第三百零六條，判
決如主文。
中      華      民      國    八十九    年      七      月    二十一    日
                                      臺灣臺北地方法院刑事第八庭
                                          法  官  宋  松  璟
右正本證明與原本無異。
如不服本判決，應於判決送達後十日內，向本院提出上訴狀。
                                          書記官  黃  瑞  芬
中      華      民      國    八十九    年      七      月    二十六    日


司法院資訊處製作；財團法人民間司法改革基金會備份。
